臺灣嘉義地方法院刑事判決　　　　　　　94年度簡上字第98號
上　訴　人
即　被　告　乙○○　男　52歲.
上列上訴人因傷害案件，不服本院嘉義簡易庭中華民國94年3月
23日94年度嘉簡字第331號第一審簡易判決（聲請簡易判決處刑
書案號：臺灣嘉義地方法院檢察署94年度偵字第1536號）提起上
訴，本院管轄之第二審合議庭判決如下：
    主  文
上訴駁回。
乙○○緩刑貳年。
    事  實
一、乙○○於民國九十三年八月二十七日上午六時四十分許，在
    嘉義縣民雄鄉菁埔村圓環旁，與甲○○因故發生口角爭執，
    竟基於普通傷害之故意，徒手毆打甲○○，致甲○○受有左
    眼眶骨骨折之傷害。
二、案經甲○○訴由嘉義縣警察局民雄分局報告臺灣嘉義地方法
    院檢察署檢察官偵查起訴。
    理  由
一、訊據被告乙○○雖對於上揭時地與告訴人甲○○發生口角爭
    執，甲○○受有左眼眶骨骨折之傷害之事實供承不諱，惟矢
    口否認有何傷害犯行，辯稱：係甲○○先持木棍朝被告頭部
    猛打，其於攔截該木棍時碰到甲○○左眼眶成傷云云。經查
    ：
  (一)上揭事實，業據告訴人甲○○於警詢中指訴甚詳（見警卷第
    三、四頁），而告訴人受有左眼眶骨骨折之傷害，亦有財團
    法人嘉義基督教醫院於出具之診斷證明書附卷可稽（見警卷
    第七頁），可見告訴人所為指訴非屬無據。
  (二)被告於警詢時已供稱：其與告訴人甲○○發生口角爭執後，
    用手撥甲○○之鬍鬚，甲○○就拿起木棍打其頭部，致其頭
    部流血，其用左手按住傷口，甲○○繼續用木棍打其頭部，
    將其左手尾指打斷，其一氣之下，就用右手朝甲○○打過去
    ，打到其臉部等語（見警卷第一、二頁），其所稱毆打告訴
    人之部位，核與上開診斷證明書記載告訴人所受傷勢部位相
    符。被告復於本院供稱：其於攔截該木棍時碰到甲○○左眼
    眶成傷（見本院卷第三頁），甲○○會受傷可能是其抵擋時
    所致等語（見本院卷第二○頁），足認告訴人所受傷勢確因
    被告行為所致。
  (三)被告雖辯稱係告訴人甲○○先持木棍打其頭部，其於攔截該
    木棍時碰到甲○○左眼眶成傷云云，惟告訴人於警詢中堅詞
    否認上情。又按刑法第二十三條前段規定正當防衛，不罰之
    違法阻卻事由，係以行為人對於現在不法之侵害，本乎防衛
    自己或他人權利之意思，在客觀上有時間之急迫性，並實施
    反擊予以排除侵害之必要性，且其因而所受法益之被害，亦
    符合相當性之情形，予以實施防衛行為（反擊）者，始稱相
    當（最高法院八十四年度臺上字第三四四九號判決參照）。
    觀諸告訴人所受傷勢為左眼眶骨骨折，顯非通常抵擋行為所
    造成，可見被告係於爭執中有意加害對方，果係出於防衛之
    意思，則被告大可推開告訴人或自行離開現場或以手阻擋告
    訴人即為已足，何須為上開加害之行為，是被告之行為實已
    為故意傷害，而非基於防衛自己之權利至為顯然。
  (四)綜上所述，本件事證明確，被告所辯無非事後卸責之詞，其
    犯行堪以認定。
二、核被告所為，係犯刑法第二百七十七條第一項之傷害罪。原
    審依刑事訴訟法第四百四十九條第一項前段、第四百五十四
    條第二項，刑法第二百七十七條第一項、第四十一條第一項
    前段，罰金罰鍰提高標準條例第一條前段、第二條之規定，
    逕以簡易判決判處拘役二十日，如易科罰金以三百元折算一
    日，經核其認事用法及量刑均屬妥適，被告上訴，否認犯罪
    ，為無理由，應予駁回。
三、末查，被告前未曾受有期徒刑以上刑之宣告，有臺灣高等法
    院被告前案紀錄表可佐（見本院卷第三八頁），被告因一時
    氣憤，初罹刑典，且已與告訴人調解成立，賠償告訴人損害
    ，悛悔有據，經此刑之追訴、審判程序，信無再犯之虞，本
    院因認其所宣告之刑，以暫不執行為適當，並予宣告緩刑二
    年，以啟自新。
據上論斷，應依刑事訴訟法第四百五十五條之一第一項、第三項
、第三百六十八條，刑法第七十四條第一款，判決如主文。
本案經檢察官陳鈴香到庭執行職務。
中　　華　　民　　國　　94　　年　　6 　　月　　30　　日
                  刑事第四庭    審判長法  官  康存真
                                      法  官  曾宏揚
                                      法  官  鄭雅文
以上正本證明與原本無異。
本判決不得上訴。
中　　華　　民　　國　　94　　年　　6 　　月　　30　　日
                                  　　書記官　鄭翔元
附錄論罪科刑法條：
刑法第二百七十七條第一項
